【裁判字號】    88,上易,2403
【裁判日期】    890131
【裁判案由】    妨害自由
【裁判全文】
臺灣高等法院高雄分院刑事判決          八十八年度上易字第二四三號
    上  訴  人
    即自 訴 人  乙○○
    自      訴
    被      告  甲○○
                丙○○
右上訴人因被告等妨害自由案件，不服臺灣高雄地方法院八十八年度自字第五六四號
中華民國八十八年十一月十八日第一審判決，提起上訴，本院判決如左：
      主      文
上訴駁回。
      理      由
一、自訴意旨略以：被告甲○○、丙○○母女二人，於民國（下同）八十八年六月二
    十九日凌晨零時三十分許，未經自訴人之同意，強行侵入自訴人所有位於高雄縣
    湖內鄉○○村○○路一０五巷六弄五號十二樓之八房屋內，當時會同前往之警員
    未出示搜索票，母女二人未經自訴人之同意即自行進入，因認被告二人涉犯刑法
    第三百零六條第一項之無故侵入住宅罪嫌。
二、按犯罪事實，應依證據認定之，無證據不得推定其犯罪事實；又不能證明被告犯
    罪者，應諭知無罪之判決，刑事訴訟法第一百五十四條、第三百零一條第一項定
    有明文。次按刑法第三百零六條第一項所謂「無故」侵入住宅，係指行為人無正
    當理由或無正當原因，未得允許，而擅自進入他人居住之宅第而言（最高法院二
    十二年上字第八九一號判例、十七年十月二十七日民刑庭總會決議）。苟行為人
    有正當之理由或正當之原因而進入，即非無故侵入，自難以該罪相繩。
三、訊據被告甲○○、丙○○，均堅詞否認有無故侵入住宅犯行，被告甲○○辯稱：
    伊因懷疑其夫謝文良有通姦犯行，因怕情緒失控，遂與其女兒前往派出所報案，
    再由警員偕同前往自訴人所有，現由謝文良與自訴人居住之處所查證，當時係由
    警員與伊輪流按門鈴，由謝文良開門後，伊為抓姦而進入，並無無故侵入住宅犯
    行；被告丙○○則以：因伊於八十八年五月九日母親節當日，與其祖母及叔叔前
    往其父親謝文良上開住處，因發現屋內有女性衣服，且床上有二個枕頭，乃告訴
    其母親即被告甲○○，並於八十八年六月二十九日與被告甲○○前往派出所報案
    ，再由警員偕同前往謝文良前開住所，當時係由謝文良開門後，伊係陪同其母進
    去抓姦而進入，並非無故侵入住宅等語資為抗辯。經查：
（一）緣被告甲○○、丙○○，分別係案外人謝文良之妻、女，因謝文良自八十八年
      三月間起，即屢次向被告甲○○提出離婚要求，並表示：若不同意離婚，即不
      再供應被告母女二人生活費用等語，且被告丙○○於八十八年五月九日即母親
      節當日，與其祖母及叔叔（即謝文良之母親及弟弟），前往謝文良位於高雄縣
      湖內鄉○○村○○路一０五巷六弄五號十二樓之八住處時，發現屋內有女性衣
      物及床上有二個枕頭，被告丙○○乃將此景轉知被告甲○○，被告甲○○遂懷
      疑其夫在該住處與他人有通姦嫌犯行，已據被告甲○○、丙○○供明在卷（見
      原審八十八年十一月四日審判筆錄）。嗣被告甲○○及丙○○母女二人於八十
      八年六月二十九日凌晨，向高雄縣警察局湖內分局湖街派出所報案，由內勤警
      員蔣先智受理備案後，即刻通知正在執行巡邏任務之派出所主管陳榮顯及警員
      阮朝欽回所處理，陳榮顯及阮朝欽二人回所後，乃著警察制服與被告二人共同
      前往謝文良前揭東方路住處查訪，先由陳榮顯與被告甲○○輪流按該房間電鈴
      ，謝文良開門之後，被告母女二人即進入等情，亦據證人陳榮顯及阮朝欽於本
      院調查時證述明確。被告丙○○既在上址發現其父可能另有女人在先，於告知
      其母甲○○，甲○○乃由丙○○陪同會同警方至上址抓姦，而員警亦制服，
      敲門後，被告甲○○之夫謝文良果來開門；自訴人乙○○於本院調查時亦陳明
      當時伊亦在屋內。準此，被告母女二人，懷疑其夫（父）有姦情而始進入上址
      ，即非無據，揆諸前開規定及說明，即難謂被告二人係無故侵入他人之住宅。
（二）何況，被告甲○○對自訴人及其夫謝文良提出妨害婚姻告訴，經檢察官偵查結
      果，認自訴人與謝文良涉犯刑法第二百三十九條妨害婚姻罪嫌重大，於八十八
      年八月三十一日偵查終結提起公訴，有台灣高雄地方法院檢察署八十八年度偵
      字第一八九一一號起訴書一份在卷可稽。謝文良遂要求被告甲○○撤回該妨害
      婚姻刑事告訴，然因謝文良已對被告甲○○提出請求離婚訴訟，被告甲○○遂
      不願撤回告訴，自訴人為迫使被告甲○○撤回，乃於八十八年十月一日向原審
      法院刑事庭提起本件妨害自由自訴，擬藉此迫使被告甲○○就範等情，已據被
      告甲○○陳明在卷，並有原審法院八十八年度婚字第六六二號民事判決書影本
      一份在卷足佐；參以自訴人亦當庭供稱：因被告甲○○不願撤回對伊與謝文良
      之妨害婚姻刑事告訴，伊才對被告二人提出本件妨害自由刑事自訴，若被告甲
      ○○願撤回前案告訴，伊即不願追究被告二人妨害自由犯行等語（見原審八十
      八年十一月四日審判筆錄）。且被告二人進入屋內當時，果真有自訴人所指妨
      害自由犯行，自訴人理應於案發警訊中即對被告二人提出告訴，豈會遲至八十
      八年十月一日即檢察官對渠妨害婚姻犯嫌提起公訴（八十八年三月三十一日）
      後，始提起本件妨害自由自訴，益證自訴人欲利用本件自訴刑事手段，逼迫被
      告甲○○撤回該妨害婚姻告訴甚明。此外，又查無其他積極證據足以證明被告
      二人涉有自訴人所指之犯行。
四、原審以不能證明被告二人犯罪，而均諭知無罪之判決，核無不合，自訴人上訴意
    旨仍執陳詞而認被告二人犯罪，為無理由，應予駁回。
據上論結，應依刑事訴訟法第三百六十八條，判決如主文。
中    華    民    國        八十九      年      一      月    三十一    日
                臺灣高等法院高雄分院刑事第二庭
                                  審判長法官  曾永宗
                                        法官  曾玉英
                                        法官  邱永貴
右正本證明與原本無異。
不得上訴。
                                      書記官  鄭靜芳
中    華    民    國        八十九      年      二      月      二      日
                                                                  Ｈ


司法院資訊處製作；財團法人民間司法改革基金會備份。
